【裁判字號】    97,訴,1836
【裁判日期】    980310
【裁判案由】    懲治走私條例
【裁判全文】
臺灣高雄地方法院刑事判決              97年度訴字第1836號
公  訴  人  臺灣高雄地方法院檢察署檢察官
被      告  甲○○
上列被告因懲治走私條例案件，經檢察官提起公訴（97年度偵緝
字第1331號），本院判決如下：
    主  文
甲○○私運管制物品進口逾公告數額，處有期徒刑陸月。
    事  實
一、甲○○係台北縣三重市○○路42號12樓之2 傑果國際有限公
    司（下稱傑果公司）之實際負責人，明知大陸地區產植之鮮
    辣椒、鮮梨分別係海關進口稅則第7 、8 章所列之物品，若
    未據實申報，其完稅價格超過新臺幣（下同）10萬元或重量
    超過1,000 公斤者，即屬行政院依懲治走私條例規定公告之
    「管制物品項目及其數額」丙項第5 款所列之管制進口物品
    ，未經許可不得輸入。詎竟基於私運管制物品進口逾公告數
    額之犯意，在大陸地區購買鮮辣椒及鮮梨1 批，再以傑果公
    司名義，於民國（下同）96年8 月間，委託不知情之高雄市
    榮駿有限公司（下稱榮駿報關行），以進口鮮甜椒名義填製
    「BE/96/Y718/0014 號」進口報單1 份，於同年月31日向財
    政部高雄關稅局（下稱高雄關稅局）投單報關於同年9 月2
    日進口1 只貨櫃（櫃號為「GESU0000 000」），並於該貨櫃
    中夾藏鮮梨及鮮辣椒各1 批，而以此方式私運管制物品進口
    ，且逾公告數額（逾1,000 公斤）得逞。嗣於同年9 月4 日
    經高雄關稅局人員查驗上開貨櫃，當場查獲該貨櫃內夾藏未
    申報輸入之鮮梨共695 箱，重約6, 900公斤，及鮮辣椒共
    250 箱，重約1,000 公斤，始悉上情。
二、案經調查局航業海員調查處高雄站移送臺灣高雄地檢署檢察
    官偵查起訴。
    理  由
壹、程序部分：
一、按被告以外之人於審判外之陳述，雖不符前4 條之規定（即
    刑事訴訟法第159 條之1 至之4） ，而經當事人於審判程序
    同意作為證據，法院審酌該言詞陳述或書面陳述作成時之情
    況，認為適當者，亦得為證據。當事人、代理人或辯護人於
    法院調查證據時，知有第159 條第1 項不得為證據之情形，
    而未於言詞辯論終結前聲明異議者，視為有前項之同意，刑
    事訴訟法第159 條之5 定有明文。經查，本判決除上述證據
    能力一所述外，檢察官、被告甲○○於本院言詞辯論終結前
    ，就本判決所引用下列各項屬於審判外陳述之證據，知有第
    159 條第1 項不得為證據之情形，均未聲明異議，且本院審
    酌該證據作成情況均無不適當之情形，是依上開規定，認得
    作為本案證據。
貳、實體部分：
一、訊據被告甲○○固坦承伊係傑果公司之實際負責人，於96年
    8 月間曾委託榮駿報關行申報自大陸地區進口鮮甜椒1 批，
    及嗣後遭關稅局人員在進口之貨櫃中查獲夾藏鮮梨6,900 公
    斤及鮮辣椒1,000 公斤之事實，惟矢口否認有何私運管制物
    品進口逾公告數額之犯行。辯稱：上開鮮甜椒1 批係丙○○
    借用傑果公司之名義申請進口的，伊只有幫丙○○找報關行
    報關，但伊不知道進口的貨櫃中有夾藏鮮梨及鮮辣椒等語。
  (一)關於將從大陸地區所購得之鮮梨及鮮辣椒，以傑果公司之名
    義，於96年8 月間，委託不知情之榮駿報關行，以進口鮮甜
    椒名義填製「BE/96/Y718/0014 號」進口報單1 份，於同年
    月31日向高雄關稅局投單報關於同年9 月2 日進口1 只貨櫃
    （櫃號為「GESU0000000 」），嗣於同年9 月4 日經高雄關
    稅局人員查驗上開貨櫃，當場查獲貨櫃內夾藏未申報輸入之
    鮮梨計695 箱，重約6,900 公斤，及鮮辣椒250 箱，重約1,
    000 公斤等情，為被告甲○○所不爭執；並經證人即榮駿報
    關行之現場報關人員潘俊憲於警詢時證述明確（見偵一卷第
    11 、12 頁）。此外，復有本件進口報單影本、合肥旺稼進
    出口有限公司發票影本、高雄關稅局扣押貨物收據及搜索筆
    錄影本、高雄關稅局處分書各1 份及蒐證照片12張等件在卷
    可稽（見偵一卷第13至22頁）。是上開事實，堪以認定。
  (二)被告雖辯稱：伊有東方梨之關稅配額，因丙○○於96年7 月
    間向伊購買該配額而認識丙○○，丙○○表示在還沒進口東
    方梨之前，要先進口1 批鮮甜椒，伊就借傑果公司牌給丙○
    ○使用，但並未收取借牌費用，伊為怕丙○○亂搞，有請丙
    ○○先寫切結書；伊只有幫丙○○找榮駿報關行報關，但不
    知道進口的貨櫃中夾藏鮮梨及鮮辣椒等語。證人丙○○於警
    詢時亦供稱：伊曾向被告購買東方梨之進口配額，於96年8
    月間曾以傑果公司名義進口大陸鮮甜椒，伊有委託被告幫忙
    找報關行，伊叫大陸出貨人將報關所需之發票、提單、產地
    證明等資料傳真到傑果公司，再由被告提供給榮駿報關行，
    但伊並未告知被告或榮駿報關行來貨中有鮮梨及鮮辣椒之情
    形；上開夾藏之鮮梨及鮮辣椒遭海關人員查獲後，被告曾來
    電告知來貨有申報不符情事，伊向被告表示會負責；伊不是
    替被告擔罪等語（見偵一卷第4 至7 頁）。惟查，證人潘俊
    憲於警詢時證稱：上開進口鮮甜椒之報單係被告委託榮駿報
    關行報關，由被告提供報關所需之發票、裝箱單及提單等資
    料給報關行；海關人員查驗時被告不在現場，嗣後報關行以
    電話通知被告上開情事，被告只表示接受海關查驗結果，並
    願意繳交罰款；被告將報關費用4,000 餘元連同可能的罰款
    總計50萬元，一併於96年9 月12日匯入報關行之銀行帳戶內
    等語（見偵一卷第11、12頁）。被告亦供稱：進口這批鮮甜
    椒，報關費用榮駿報關行會找伊收取，伊再找丙○○收取等
    語（見院二卷第21頁）。足見被告以傑果公司名義向高雄關
    稅局申報進口鮮甜椒1 批，從最初委託榮駿報關行報關、提
    供進口貨物之相關文件、支付報關費用至最終繳交罰鍰等過
    程，均由被告負責接洽及處理。則被告上開所辯：上開鮮甜
    椒1 批係丙○○借用傑果公司之名義申請進口的，伊僅借牌
    給丙○○等語，是否屬實，已非無疑。
  (三)又被告雖提出其上有丙○○署名、載明「本人丙○○因急需
    從中國辦理進口先貨，本人又無辦理進口公司執照，特向傑
    果國際有限公司負責人甲○○商借用該公司進口執照辦理報
    關及向海關申報提領貨物之手續，如使用期間有不法之事實
    ，本人願付一切法律之責任」等語之切結書（見偵三卷第30
    頁），欲證明上開鮮甜椒1 批係丙○○進口之情事。惟查，
    丙○○業於97年1 月7 日過世，有個人基本資料查詢結果1
    紙在卷可查（見97年度審易字第493 號卷第7 頁）；而被告
    於96年11月2 日第1 次在調查局接受訊問時，並未提及丙○
    ○曾簽立切結書乙事，直到同年月23日第2 次在高雄地檢署
    接受檢察官偵訊時，始提出上開切結書等情，有上開警詢及
    偵訊筆錄各1 份可證（見偵一卷第8 至10頁、偵三卷第28、
    29頁）；且丙○○於歷次警詢及偵訊中均未曾提及伊有簽立
    上開切結書之情事。則上開切結書是否為丙○○所簽署？若
    然，則其簽署之時點係在本件96年9 月4 日遭海關人員查獲
    之前？或係被告於本件遭查獲後，始找丙○○頂罪，並簽立
    上開切結書？等疑點均屬可疑。
  (四)再者，丙○○為臨時工，收入不穩定，於94年至96年間之年
    收入均未超過30萬元，名下並無任何不動產或汽、機車之情
    ，業據證人丙○○於警詢時供稱：伊於68年退伍後，便從事
    雜役臨時工，內容大多為配管焊接後的磨光工作，此外亦從
    事貨櫃之拆櫃及卸貨搬運等工作；伊知道傑果公司被罰50萬
    罰鍰，伊有向被告表示要慢慢還，伊1 次還不起等語（見偵
    一卷第4 頁、偵三卷第34頁）；並有稅務電子閘門財產所得
    調件明細表1 份存卷可參。而被告於偵查及本院審理時亦供
    稱：於丙○○96年7 月向伊購買東方梨之關稅配額前，伊不
    認識丙○○，伊不太清楚丙○○平常做什麼，只知道丙○○
    常在冷凍庫出入，做一些散工、載貨；伊沒有問丙○○進口
    鮮甜椒要做什麼用或如何銷售，伊只是幫他介紹報關行，沒
    有收取任何利益；丙○○向伊購買東方梨之配額20公噸，1
    公噸1 萬元，共20萬元，是用現金給付，伊無法提出有收到
    現金之資料以供調查；本件夾藏進口之鮮梨，若品質有跟韓
    國的一樣，依當時市價1 公斤100 元計算，則進口6, 900公
    斤大約有69萬元之價值；進口這批鮮甜椒之報關費用，榮駿
    報關行會向伊收取，伊再找丙○○收；事發後伊被罰鍰50萬
    元，後來在山上有找到丙○○，他說會給我，但沒有講確切
    時間等語（見偵二卷第17頁、偵三卷第29頁、院二卷第18至
    21頁）。綜上，足見丙○○僅為臨時工，收入並不優渥，實
    無資力花費20萬元向被告購買東方梨之關稅配額，遑論耗費
    鉅資進口上開鮮甜椒、鮮梨及鮮辣椒之可能。況證人丙○○
    於警詢時供稱：上開進口鮮甜椒1 批係伊第1 次進口貨物，
    伊以前從來沒有從事蔬果進口及批發買賣等語（見偵一卷第
    7 頁）。是本院衡諸經驗法則，被告與丙○○認識不久，2
    人交情不深，被告亦知悉丙○○僅為臨時工，並無資力，且
    丙○○並無進口貨物之相關經驗，則被告實無出售東方梨之
    關稅配額或出借傑果公司牌予丙○○之可能。尤其被告自承
    並未向丙○○收取任何借牌費用，竟先行墊付本件之報關及
    高雄關稅局之罰鍰等費用，事後更未積極向丙○○催討上開
    費用，益徵被告之上開舉措顯與常情相違。是其上開所辯：
    上開鮮甜椒1 批係丙○○借用傑果公司名義進口云云，顯係
    臨訟卸責之詞，自不足採。準此，本件應為被告以傑果公司
    名義進口上開鮮甜椒1 批，再於貨櫃中夾藏鮮梨6,900 公斤
    及鮮辣椒1,000 公斤之事實，堪以認定。
  (五)末查，本件所查獲之鮮梨及鮮辣椒係以夾藏方式置放在進口
    之貨櫃中，即申報進口之鮮甜椒置放在貨櫃前端，鮮梨放置
    在貨櫃中後半段，鮮辣椒則置放在櫃底，其中鮮梨與鮮甜椒
    所用之包裝紙箱相同等情，業據證人潘俊憲於警詢時證述明
    確（見偵一卷第12頁），並有查獲照片12紙附卷可查（見偵
    一卷第20頁）。足徵若未將鮮甜椒取出，甚難發現其後夾藏
    有鮮梨及鮮辣椒，是此舉顯係為避免鮮梨及鮮辣椒遭察覺而
    經謹慎、仔細之安排，足認本件鮮梨及鮮辣椒於裝櫃之始，
    即係為走私進口之目的。
二、按私運管制物品進口逾公告數額者，依懲治走私條例第2 條
    規定，即構成走私罪；且自大陸地區私運物品進入臺灣地區
    者，以私運物品進口論，應適用懲治走私條例條例規定處斷
    ，懲治走私條例第12條亦定有明文。而所謂私運進口，係指
    私運管制物品，進入我國臺灣地區領域而言，如以船舶運送
    時，於其進入我國臺灣地區海域，走私行為即為既遂，行為
    人嗣後以何種方式通關，核與已經成立之犯罪，不生影響（
    最高法院88年度台上字第6510號判決意旨參照）。次按行政
    院依懲治走私條例第2 條第4 項所指定管制物品及其數額之
    公告，其內容之變更，屬行政上適應當時情形所為事實上之
    變更，並非刑罰法律有所變更，無論公告內容如何變更，其
    效力皆僅及於以後之行為（大法官會議第103 號解釋意旨參
    照）。從而本件查獲之鮮梨及鮮辣椒，是否為公告管制物品
    ，自應以上開物品進口臺灣時，行政院公告之內容為斷。再
    按私運海關進口稅則第1 章至第8 章所列之物品，其總額依
    照海關緝獲時之完稅價格計算，超過新臺幣（下同）10萬元
    或重量超過1,000 公斤者，即屬管制進口物品，此為行政院
    92 年10 月23日院臺財字第0920056338號函公告管制物品項
    目及其數額丙項第5 款所明訂。查本件走私進口之鮮梨約6,
    900 公斤、鮮辣椒約1,000 公斤，分屬海關進口稅則第8 章
    及第7 章之貨物，其總重量已超過1,000 公斤，故依上開規
    定，本件進口之鮮梨及鮮辣椒確屬懲治走私條例第2 條所稱
    之管制物品。是本件事證明確，被告之犯行應堪認定。
三、核被告甲○○所為，係犯懲治走私條例第12條、第2 條第1
    項之私運管制物品進口逾公告數額罪。又被告利用不知情之
    榮駿報關行及潘俊憲等人，以遂行私運管制物品進口之犯行
    ，為間接正犯。起訴意旨雖謂：被告甲○○與共犯丙○○就
    上開犯行，應論以共同正犯云云。惟查，並無任何證據足資
    認定丙○○有參與本件犯行，公訴人復未舉證被告與丙○○
    有何犯意聯絡或行為分擔，是公訴人上開指訴，尚屬無據。
    再丙○○業於97年1 月7 日死亡，已如前述，故亦無對其科
    以頂替罪責之必要，附此敘明。爰審酌被告甲○○為圖私利
    ，不循正常報關程序運輸貨品入境，竟以將鮮梨及鮮辣椒夾
    藏於貨櫃內之方式，私運管制進口物品進口逾公告數額，嚴
    重影響國家經濟、食品衛生及稅賦收益，所為實屬不該，且
    矢口否認犯行，犯後態度不佳，然慮其前無犯罪紀錄等一切
    情狀，量處如主文所示之刑。又本案查扣之鮮梨共6,900 公
    斤及鮮辣椒共1,000 公斤，雖為被告所有因犯罪所得之物，
    然業經高雄關稅局依海關緝私條例規定予以處分沒入，有高
    雄關稅局97年1 月24日97年第00000000號處分書附卷可按（
    見偵一卷第21頁），本院自不得再更為沒收之諭知（司法院
    院字第28 32 號解釋意旨參照），併此敘明。
據上論斷，應依刑事訴訟法第299條第1項前段，懲治走私條例第
2 條第1 項、第12條，判決如主文。
本案經檢察官乙○○到庭執行職務。
中    華    民    國    98    年    3    月    10    日
                  刑事第二庭    審判長法  官  林水城
                                      法  官  施盈志
                                      法  官  羅立德
以上正本證明與原本無異。
如不服本判決應於收受本判決後10日內向本院提出上訴書狀，並
應敘述具體理由，如未敘述上訴理由者，應於上訴期間屆滿後20
日內補提理由書狀於本院（均須按他造當事人之人數附繕本）「
切勿逕送上級法院」。
中    華    民    國    98    年    3    月    10    日
                                      書記官  賴朱梅
附錄本案論罪科刑法條全文：
懲治走私條例第2條
私運管制物品進口、出口逾公告數額者，處7年以下有期徒刑，
得併科新臺幣3百萬元以下罰金。
前項之未遂犯罰之。
第 1 項所稱管制物品及其數額，由行政院公告之。
懲治走私條例第12條
自大陸地區私運物品進入臺灣地區，或自臺灣地區私運物品前往
大陸地區者，以私運物品進口、出口論，適用本條例規定處斷。


司法院資訊處製作；財團法人民間司法改革基金會備份。
